【裁判字號】    98,婚,979
【裁判日期】    990121
【裁判案由】    離婚
【裁判全文】
臺灣臺中地方法院民事判決               98年度婚字第979號
原      告  甲○○
訴訟代理人  陳修仁律師
被      告  乙○○○
上列當事人間請求離婚事件，經本院於中華民國99年1 月12日言
詞辯論終結，判決如下：
    主      文
准原告與被告離婚。
訴訟費用由被告負擔。
    事實及理由
甲、程序方面：
    被告經合法通知，無正當理由，未於言詞辯論期日到場，核
    無民事訴訟法第386 條所列各款情形，爰依原告之聲請，由
    其一造辯論而為判決。
乙、實體方面：
壹、原告起訴主張：兩造於民國63年1 月20日（起訴狀誤載為28
    日）結婚，並育有子女3 人，詎被告於84年間從事直銷工作
    ，在外冶遊，早出晚歸，置家庭於不顧；另於85年間，原告
    將多年工作所得及互助會款交付被告至銀行存款，惟被告於
    繳交幼子學費後，餘款悉數揮霍殆盡；另原告曾規勸被告應
    以家庭為重，然被告依舊故我，更於90年6 月離家出走，棄
    家庭於不顧，迄今毫無音訊。被告於離家期間，從未關懷、
    聞問原告，被告顯有惡意遺棄原告之客觀事實，並有拒絕同
    居之主觀情事，且此狀態仍在繼續中。另兩造分居迄今已逾
    8 年，被告顯無維繫婚姻、與原告共同扶持經營婚姻之意願
    ，而兩造婚姻由於被告上開可歸責之行為，顯生重大裂痕，
    難以繼續維持，亦無回復婚姻之希望，為此爰依民法第1052
    條第1項第5款、第2 項之規定，請求准予判決離婚等語。並
    聲明：如主文所示。
貳、被告未於言詞辯論期日到場，亦未提出書狀作何聲明或陳述
    。
、得心證之理由：
一、原告主張兩造於63年1 月20日結婚，現婚姻關係尚存續中，
    婚後育有3名子女，嗣被告於90年6月間無故離家未歸，拒與
    原告同居，迄今已逾8年等事實，除據原告提出戶籍謄本2份
    及受（處）理失蹤人口案件登記表1 件為證外，並據證人即
    兩造子女柯佐彥於本院98年11月26日行言詞辯論時到庭證述
    ：媽媽從90年間就離家出走，可能是因為與爸爸感情不和，
    才離家出走，媽媽離家時沒有告知要去何處，但幾年後，有
    跟我們小孩聯絡，但是並沒有跟爸爸聯絡。媽媽離家後就一
    直沒有回來過，媽媽離家前是在工廠擔任作業員，下班時間
    是5 時，之後工廠關門，就自己在外從事直銷工作，有一段
    時間會比較晚回家等語明確。徵之，婚姻關係及家庭生活有
    其私密之特性，常於外人無法以感官察知之情況下為之，僅
    有營共同生活之家屬，因關係密切、契合，較外人能以其感
    官察知，而證人柯佐彥為兩造所生之子女，誼屬至親，復與
    原告共同生活，對於兩造婚姻生活及被告有無返家與原告同
    居等情，理應知之甚詳，是證人柯佐彥上開證詞，應堪可採
    ，而堪信原告上開主張為真實。
二、按有民法第1052條第1 項以外之重大事由，難以維持婚姻者
    ，夫妻之一方得請求離婚，但其事由應由夫妻之一方負責者
    ，僅他方得請求離婚，民法第1052條第2 項定有明文。次按
    民法第1052條第2 項規定之立法意旨，在符合現代多元化社
    會之需要，使裁判離婚之事由較富彈性，其判斷之標準為婚
    姻是否已生破綻而無回復之希望，而婚姻是否已生破綻無回
    復之希望，不可依主觀的標準，即從原告已喪失維持婚姻意
    欲之主觀面加以認定，而應依客觀之標準，即難以維持婚姻
    之事實，是否已達倘處於同一境況，任何人均將喪失維持婚
    姻意欲之程度而定（最高法院94年度臺上字第115 號判決意
    旨參照）。至於婚姻如有難以維持之重大事由，於夫妻雙方
    就該事由均須負責時，應比較衡量雙方之有責程度，僅責任
    較輕之一方得向責任較重之他方請求離婚，如雙方之有責程
    度相同，則雙方均得請求離婚，始符民法第1052條第2 項規
    定之立法本旨（最高法院95年度第5 次民事庭會議決議參照
    ）。再按婚姻係男女以終生生活為目的之共同生活關係，此
    共同生活體，須夫妻共同經營生活，倘事實上已經分居各自
    獨立生活多年，雙方誠摰互信之感情基礎，已經不復存在，
    依一般人之生活經驗，顯然難期修復，雙方共同生活的婚姻
    目的已經不能達成，而其事由之發生，依一般社會感情，尚
    難認為應完全歸責於夫妻之一方時，應可認係民法第1052條
    第2 項所定難以維持婚姻之重大事由，而准許夫妻雙方為離
    婚之請求，否則，勉強維持婚姻之形式，反而會對雙方各自
    追求幸福生活之機會造成不必要之限制。
三、兩造婚姻關係現仍存續中，除有不能同居之正當理由外，被
    告應負有與原告同居之義務，被告卻自90年6 月間離家出走
    ，未與原告同居迄今，本院復查無任何證據足資證明其有不
    能履行同居義務之正當情事，自應認被告未與原告同居顯無
    正當理由，則兩造分居迄今已逾8 年，分居期間無任何夫妻
    生活，婚姻中夫妻彼此扶持之特質已蕩然無存，兩造經長期
    分離，已無情感，對於彼此之生活情況完全不瞭解，其等之
    間僅存夫妻之名，而無夫妻之實，顯見兩造間之婚姻已生重
    大破綻；再者，衡諸常情，被告若誠摯地希望與原告共同負
    起對家庭之責任，被告更應勉力為之，然被告僅與子女聯繫
    ，未曾聯繫原告，可推認被告主觀上已無維繫兩造婚姻之意
    欲，足見兩造間之婚姻已生破綻而無回復之希望，且任何人
    處於原告同一情況下，均不願繼續維持婚姻生活，堪信本件
    兩造間確有難以維持婚姻之重大事由存在。而就該項離婚事
    由觀之，尚難認原告之可歸責事由大於被告。從而，原告依
    民法第1052條第2項請求判決離婚，洵屬正當，應予准許，
    爰判決如主文第1項所示。
四、原告提起本件訴訟，係併依民法第1052條第1項第5款及同條
    第2 項之規定為請求，此種起訴之形態，謂之重疊的訴之合
    併，訴訟標的雖有數項，而僅有單一之聲明，法院應就所主
    張之數項標的逐一審判，如其中一項請求為有理由，即可為
    原告勝訴之判決，就他項標的無須更為審判（最高法院著有
    88年度臺上字第1127號、86年度臺上字第997 號、85年度臺
    上字第1158號、83年度臺上字第1076號、71年度臺上字第23
    8號判決意旨參照），則原告依民法第1052條第2項之規定所
    為之請求，既經本院為勝訴之判決，就其另依民法第1052條
    第1項第5款之規定，所為同一內容之請求，本院即毋庸再予
    判決，併此敘明。
丙、訴訟費用負擔之依據：民事訴訟法第78條。
中    華    民    國    99    年    1     月    21    日
                  家事法庭      法  官  郭妙俐
以上正本係照原本作成。
如對本判決上訴，須於判決送達後20日內向本院提出上訴書狀（
須附繕本）。
中    華    民    國    99    年    1     月    21    日
                                書記官  董美惠

司法院資訊處製作；財團法人民間司法改革基金會備份。
